【裁判字號】    89,台上,2833
【裁判日期】    890518
【裁判案由】    違反公司法
【裁判全文】
最高法院刑事判決                              八十九年度台上字第二八三三號
    上  訴  人  甲○○
右上訴人因違反公司法案件，不服台灣高等法院中華民國八十九年二月二十三日第二
審判決（八十九年度上訴字第一五六號，起訴案號：台灣新竹地方法院檢察署八十七
年度偵字第二三七三號），提起上訴，本院判決如左：
    主  文
上訴駁回。
    理  由
按刑事訴訟法第三百七十七條規定，上訴於第三審法院，非以判決違背法令為理由，
不得為之。是提起第三審上訴，應以原判決違背法令為理由，係屬法定要件。如果上
訴理由狀並未依據卷內訴訟資料，具體指摘原判決不適用何種法則或如何適用不當，
或所指摘原判決違法情事，顯與法律規定得為第三審上訴理由之違法情形，不相適合
時，均應認其上訴為違背法律上之程式，予以駁回。本件原判決綜合調查證據之結果
，認上訴人甲○○牽連犯有公司法第九條第三項前段公司應收之股款，股東並未實際
繳納，而以申請文件表明收足罪及刑法第二百十四條明知為不實之事項，而使公務員
登載於職務上所掌之公文書，足以生損害於公眾罪二罪名之事實，因認第一審判決，
依牽連犯關係，從一重之前罪處斷，量處罰金新台幣（下同）萬元，如易服勞役，
以玖佰元即銀元百元折算一日，為無不合，予以維持，駁回上訴人在第二審之上訴
，已詳認定犯罪事實之依據及憑以認定之理由，並對上訴人否認犯罪之辯詞，如何
不足採信，均已依據卷內資料予以指駁及說明，從形式上觀察，原判決並無違背法令
情形。上訴意旨仍執陳詞，謂環宇廣播事業股份有限公司係正常營運公司，資金非僅
未短少，且用於累積商譽，擴展業務，自非公司法第九條第三項所應處罰之空頭公司
，且因主管機關准許籌設電台後，須在短時間內籌設公司取得公司執照送審，即由上
訴人先籌墊二千五百萬元，再由各發起人陸續返還，連同勞務折抵及上訴人之出資，
共值二千五百萬元，原判決仍論處罪刑，顯有未當等語，係就原判決已詳為論斷與說
明之事項，單純為事實上之爭執，而原判決究如何違背法令，並未依據卷內資料具體
表明，顯與法定上訴第三審之形式要件不符，其上訴違背法律上之程式，應予駁回。
次按裁判上一罪之重罪部分得提起第三審上訴，其輕罪部分雖不得上訴，依審判不可
分原則，第三審法院亦應併予審判，但以重罪部分之上訴合法為前提，如該重罪部分
之上訴不合法，第三審法院既應從程序上予以駁回，而無從為實體上判決，對於輕罪
部分自亦無從適用審判不可分之原則，併為實體上裁判。本件上訴人另牽連犯刑法第
二百十四條使公務員登載不實文書罪部分，依上說明，仍應從程序上併予駁回，附為
明。
據上論結，應依刑事訴訟法第三百九十五條前段，判決如主文。
中      華      民      國    八十九    年      五      月     十八     日
                              最高法院刑事第七庭
                                  審判長法官  謝  家  鶴
                                        法官  洪  文  章
                                        法官  花  滿  堂
                                        法官  陳  世  淙
                                        法官  洪  佳  濱
      右正本證明與原本無異
                                              書  記  官
中      華      民      國    八十九    年      六      月      一      日


司法院資訊處製作；財團法人民間司法改革基金會備份。
